【裁判字號】    99,訴,11
【裁判日期】    990730
【裁判案由】    清償借款
【裁判全文】
臺灣臺東地方法院民事判決                99年度訴字第11號
原      告  甲○○
訴訟代理人  乙○○
被      告  丙○○○○○○
上列當事人間請求清償借款事件，本院於民國99年7 月28日言詞
辯論終結，判決如下：
    主    文
被告應給付原告新臺幣捌拾柒萬伍仟元。
訴訟費用新臺幣壹萬零壹佰捌拾元由被告負擔。
    事 實 及 理 由
壹、程序方面
一、按不變更訴訟標的，而補充或更正事實上或法律上之陳述者
    ，非為訴之變更或追加；民事訴訟法第256 條定有明文。原
    告起訴時，訴之聲明係被告應給付原告新臺幣（下同）87,5
    00 元。惟觀其所述之事實及理由，係請求被告給付875,000
    元。職是，原告訴之聲明顯係誤載，故其於審理程序中，更
    正為被告應給付875,000 元，核屬更正法律上陳述，即無不
    合，應予准許。
貳、實體方面
一、原告主張：被告於民國96年2月8月向訴外人合作金庫商業銀
    行東台東分行（下稱合庫銀行）借款，由原告擔任連帶保證
    人。未料被告未按期清償，原告即於98年7月2日代為清償共
    計680,000元，故依民法第749條規定取得代位權。另被告未
    能按期繳納貸款本息，遂向原告借款，由其代為清償，故於
    95年11月29日簽發面額195,000元之本票乙紙（票號：No570
    351），作為借款之證明。被告共積欠875,000元，迄未清償
    等語。為此，提起本訴，並聲明：被告應給付原告875,000
    元。
二、被告未於言詞辯論期日到場，亦未提出任何書面聲明陳述。
三、本院得心證之理由：
(一)按保證人向債權人為清償後，於其清償之限度內，承受債權人
  對於主債務人之債權。但不得有害於債權人之利益；民法第74
  9 條定有明文。經查：被告於97年間向合庫銀行貸款，原告擔
  任連帶保證人，分別於98年6月25日及同年7月2日繳款100,000
  元、564,806元及15,194元共計68 萬元等情，有合作金庫東台
  東分行99年4月6日函文及催收款項帳資料、清償證明書附卷可
  稽（見本院卷第56-57頁、第8頁）、堪信原告為被告清償其所
  借貸之款項無訛。準此，原告請求被告給付68萬元等語，堪認
  可採。
(二)次按稱消費借貸者，謂當事人一方移轉金錢或其他代替物之所
  有權於他方，而約定他方以種類、品質、數量相同之物返還之
  契約。借用人應於約定期限內，返還與借用物種類、品質、數
  量相同之物，民法第474條第1 項、第478條前段分別定有明文
  。次查：原告提出被告於95年11月29 日簽發之面額195,000元
  之本票乙紙（票號：No570351），堪認原告借款195,000 予被
  告可採，故原告請求被告給付195,000元，應屬有據。
(三)綜上，原告依據民法第749條、第478條規定，請求被告給付87
  5,000元等語，即應准許。
四、訴訟費用10,180元（計算式：裁判費9,580＋登報費600＝10
    ,180元），由被告負擔。
五、據上論結，原告之訴有理由，爰依民事訴訟法第385條第1項
    前段及第78條規定，判決如主文。
中    華    民    國    99    年    7     月    30    日
                  民事庭  審判長法  官  李芳南
                                法  官  陳谷鴻
                                法  官  傅曉瑄
以上正本係照原本作成
如對本判決上訴，須於判決送達後20日內向本院提出上訴狀，並
應繳納上訴審裁判費。
中    華    民    國    99    年    7     月    30    日
                                書記官  莊惠如

司法院資訊處製作；財團法人民間司法改革基金會備份。
